臺灣士林地方法院交通法庭裁定　　　 93年度交聲字第1068號
原處分機關　交通部公路總局台北區監理所基隆監理站
異　議　人
即受處分人　全亞運輸股份有限公司
法定代理人　乙○○○
下列異議人即受處分人因違反道路交通管理處罰條例案件，對於
交通部公路總局台北區監理所基隆監理站民國93年9 月9 所為之
處分（原處分案號：基監字第裁42—Z00000000）， 聲明異議，
本院裁定如下：
    主  文
原處分撤銷。
    理  由
一、原處分意旨略以：異議人即受處分人全亞運輸股份有限公司
    為車號265 —KD號營業貨運聯結車之所有人，於93年7 月28
    允許無照駕駛人甲○○駕駛該聯結車，在國道三號北上175.
    8 公里處為警查獲，爰依道路交通管理處罰條例第21條之1
    第1 項第1 款科處罰鍰新台幣（下同）60 000元，並依同條
    例第21條之1 第1 項第1 款吊扣汽車牌照3 個月（原裁決書
    漏載裁決依據）。
二、本件聲明異議意旨略以：異議人所屬駕駛員均有駕駛執照，
    除要求各該駕駛員需填具駕駛執照切結同意書外，並依規定
    行文主管機關申請開放查詢作業，且固定於每週上網查詢駕
    駛員之駕照狀態，以便掌握與管理公司所屬駕駛員，而於聘
    僱駕駛員之初，亦就駕駛途中之突發狀況為行前教育，要求
    駕駛員駕駛公司所有之曳引車之際，如遇身體不適，應即回
    報公司，以便派員代為駕駛。異議人所有之車號265 —KD號
    營業貨運聯結車之專屬駕駛人為涂景順，渠於93年7 月28日
    突感身體不適，在不知甲○○無駕照之狀況下，私自委請代
    為駕駛，事先並未知會異議人，致為警查獲，此為駕駛員私
    下之行為，異議人實難防範，異議人既已善盡查證駕駛人駕
    駛執照資格之注意，依道路交通管理處罰條例第21條之1第4
    項之規定，即不受同條第1 項、第3 項之處罰，爰聲明異議
    ，請求撤銷原處分等語。
三、按汽車駕駛人駕駛聯結車、大客車、大貨車，未領有駕駛執
    照駕駛者，汽車所有人及駕駛人各處40000 元以上80000 元
    以下罰鍰，並當場禁止該汽車駕駛人繼續駕駛及扣留其車輛
    牌照，道路交通管理處罰條例第21條之1 第1 項第1 款定有
    明文；又汽車駕駛人駕駛汽車違反上開法文之規定，除應依
    該條所規定之罰鍰處罰外，並予吊扣其汽車牌照3 個月，同
    條例第21條之1 第3 項亦定有明文。但汽車所有人如已善盡
    查證駕駛人駕駛執照資格之注意，或加以相當之注意而仍不
    免發生違規者，汽車所有人不受本條之處罰，同條第4 項復
    定有明文。上開條文之增訂，其立法目的乃鑑於大型車輛肇
    事所生之交通事故傷亡情形，多遠較單純小型車或機器腳踏
    車發生之事故嚴重，乃要求駕駛人駕駛該車輛均必須具有合
    格之駕駛執照，加重違規者之處罰，並對於汽車所有人亦處
    以相同之罰鍰及吊扣其汽車牌照3 個月，以促使汽車所有人
    能善盡其查證管理之責任。又上開種類車輛義務人非僅有於
    聘僱之初選任合格駕駛人之責任，更負有建立駕駛人監督機
    制之管理責任，始能於平日隨時查證，考核所選任之駕駛人
    之資格，以確保實際駕駛該類車輛之人符合法定之駕駛資格
    ，防範事故於未然。為使相關業者可隨時詳查所屬司機是否
    有駕駛資格，自92年5 月間起交通監理單位實施汽車所有人
    書面申請或網路查詢駕駛駕駛執照狀態方案，俾使聯結車、
    大客車、大貨車之所有人得以查證所雇用之汽車駕駛人是否
    具有各該車種之合法駕駛資格。苟汽車所有人業依主管機關
    上開系統定期查詢所聘僱駕駛員之駕駛資格無訛，則應認已
    善盡查證駕駛人駕駛執照資格之注意，如汽車所有人不僅善
    盡查證義務，對於所聘僱駕駛員並為充分之行前教育，教示
    行車遇有突發狀況之緊急措施，則應認已依汽車運輸業管理
    規則第十九條規定，對於駕駛人盡管理責任，而駕駛員猶擅
    自將汽車交由不具執照之人駕駛，並應認已加以相當之注意
    而仍不免發生違規，合先敘明。
四、經查，本件異議人所有之車號265 —KD號營業貨運聯結車，
    於93年7 月28由無照駕駛人甲○○駕駛，在國道三號北上
    175. 8公里處為警查獲之事實，有警方製作之內政部警政署
    國道公路警察局公警局交字第Z00000000 號舉發違反道路交
    通管理事件通知單影本在卷為憑，並為異議人所不否認，固
    極明確。然異議人所有之車號265 —KD聯結車專屬駕駛員為
    涂景順，異議人並每週固定上網查詢所屬駕駛員駕照資料，
    於93年7 月27日甫就涂景順駕照資料經由上開管道查詢無誤
    ，此有異議人提出之交通部公路總局公路查證加值服務—駕
    駛人管理系統查詢表及每週定期網路查詢駕駛員證照報表足
    稽。而甲○○並非異議人所聘僱之人員，該車於右揭時地之
    所以由甲○○駕駛，係因涂景順當日突然身體不適，未及通
    知異議人，即自行委託甲○○駕駛等情，復經證人涂景順到
    庭結證在卷，詰之證人涂景順亦證稱：異議人全亞公司於聘
    僱駕駛員之初，亦就駕駛途中之突發狀況為行前教育，要求
    駕駛員駕駛公司所有之聯結車之際，如遇身體不適，應即回
    報公司，以便派員代為駕駛等情甚詳。應認異議人所有之車
    號265 —KD號聯結車之所以由無駕駛執照之甲○○駕駛，乃
    證人涂景順個人行為，非可歸責於異議人。核諸前揭說明，
    駕駛人甲○○固未領有駕駛執照而駕駛異議人所有之汽車，
    然異議人既已善盡查證該車專屬駕駛人涂景順駕駛執照資格
    之注意，亦就所屬駕駛員為充足之行前教育，涂景順仍違背
    異議人之意思而令無駕照之人駕車，應認異議人已加以相當
    之注意而仍不免發生違規，依道路交通管理處罰條例第21條
    之1 第4 項規定，異議人不受同條例第21條之1 第1 項、第
    3 項之處罰。原處分機關不察，即遽以援引首揭規定逕行裁
    罰，洵有未洽，應由本院將原處分予以撤銷。
據上論斷，應依道路交通案件處理辦法第20條前段，裁定如主文
。
中　　華　　民　　國　　94　　年　　1 　　月　　24    日
                  台灣士林地方法院交通法庭
                            法  官  楊得君
以上正本證明與原本無異。
如不服本裁定應於送達後5日內向本院提出抗告狀。
                            書記官  曾韻蒔
中　　華　　民　　國　　94　　年　　1 　　月　　24    日
